臺灣屏東地方法院民事判決
110年度潮簡字第695號
原      告  周蘇江  

訴訟代理人  周一欣  
            蘇寶琴  
被      告  尤秀鳳  
            尤盛傑  
共      同
訴訟代理人  尤盛源  
上列當事人間請求遷讓房屋等事件，本院於民國111年6月21日言
詞辯論終結，判決如下：
　　主  文
確認被告尤秀鳳就門牌號碼屏東縣○○鎮○○路000號建物之事實上
處分權不存在。
被告尤盛傑應將門牌號碼屏東縣○○鎮○○路000號建物全部騰空返
還予原告。
被告尤盛傑應給付原告新臺幣（下同）273,000元，並自110年9
月23日起至返還前項房屋之日止，按月給付原告7,000元。
原告其餘之訴駁回。
訴訟費用由被告負擔。
本判決第二、三項得假執行。但被告尤盛傑於執行標的物拍定、
變賣或物之交付前，分別以758,889元、273,000元為原告預供擔
保，或將請求標的物提存後，得免為假執行。
　　事實及理由
壹、程序事項
    按不合於前二項規定之訴訟，得以當事人之合意，適用簡易
    程序，其合意應以文書證之。不合於第1項及第2項之訴訟，
    法院適用簡易程序，當事人不抗辯而為本案之言詞辯論者，
    視為已有前項之合意，民事訴訟法第427條第3、4項定有明
    文。本件經原告追加被告及聲明後，訴訟標的雖已逾50萬元
    ，惟業經兩造合意繼續適用簡易訴訟程序並言詞辯論終結，
    合先敘明。
貳、實體事項
　　一、原告於107年5月29日經本院公告拍賣（本院106司執字
    第734號，下稱系爭執行程序）而買受門牌號碼屏東縣○○鎮○
    ○路000號建物（下稱系爭房屋）全部，取得不動產權利移轉
    證書，詎被告尤盛傑未經原告同意，於系爭房屋之原承租人
    易鳳玲搬遷後，無權占有系爭房屋，致原告未能占有並使用
    收益系爭房屋而受有損害。另被告尤秀鳳為被告尤盛傑之姐
    ，竟偽稱於系爭執行程序拍賣前，已與被告尤盛傑、被告訴
    訟代理人尤盛源協議以系爭房屋抵債而取得系爭房屋事實上
    處分權，是原告對系爭房屋之權利存在與否處於不安之狀態
    ，為此請求判決確認等語。並聲明： ㈠確認被告尤秀鳳就系
    爭房屋之事實上處分權不存在。㈡被告尤盛傑應將系爭房屋
    全部騰空遷讓返還原告。㈢被告尤盛傑應給付原告273,0000
    元(計算期間為107.5.29~110.8.29)，並自110 年8 月29日
    起至遷讓房屋日止，按月給付原告7,000 元。㈣原告願供擔
    保，請准宣告假執行。
二、被告則以：尤盛源前曾於83年間向被告尤秀鳳借款400萬元
    （下稱系爭借款），由被告尤盛傑擔任連帶保證人（下稱系
    爭擔保債權），因無法清償上開債務，尤盛源、尤盛傑乃於
    91年5月20日簽署轉讓書（下稱系爭轉讓書），同意將系爭
    房屋及所坐落土地使用權轉讓與被告尤秀鳳，嗣後系爭房屋
    出租之租金亦係由被告尤秀鳳收取等語置辯。並聲明：原告
    之訴駁回。
三、兩造不爭執事項
　　尤盛源及被告尤盛傑前因積欠債務，經債權人聲請對被告尤
    盛傑名下不動產進行拍賣，系爭房屋由原告拍定並取得權利
    移轉證書，系爭房屋原出租予承租人易鳳玲，每月租金7,00
    0元，嗣易鳳玲提前終止租約遷移之後，系爭房屋現由被告
    尤盛傑占用等節，業經原告提出權利移轉證明書、房屋稅籍
    證明書、系爭房屋租賃契約書等件為憑，並為兩造所不爭，
    堪信為真實。
四、法院之判斷
㈠、按確認法律關係之訴，非原告有即受確認判決之法律上利益
    者，不得提起之，民事訴訟法第247條第1項定有明文。所謂
    即受確認判決之法律上利益，係指法律關係存否不明確，原
    告主觀上認其在法律上之地位有不安之狀態存在，此種不安
    之狀態，能以確認判決將之除去者而言。查原告經拍定向被
    告尤盛傑買受系爭房屋，然被告尤秀鳳主張其才是系爭房屋
    之事實上處分權人，則被告尤秀鳳是否取得系爭房屋之事實
    上處分權，兩造既有爭執，原告在私法上之地位即存有不安
    狀態，則原告提起本件確認被告就系爭房屋之事實上處分權
    不存在之訴，即有確認之法律上利益。　　
㈡、按當事人主張有利於己之事實者，就其事實有舉證責任，民
    事訴訟法第277條定有明文。原告主張業經拍定取得系爭房
    屋事實上處分權，被告尤秀鳳則以前詞置辯，依前揭規定，
    自應由被告尤秀鳳就其對系爭房屋已取得事實上處分權乙節
    舉證以實其說。經查：
　⒈被告尤秀鳳雖辯稱尤盛源於83年間向其借款400萬元，由被告
    尤盛傑擔任連帶保證人，貸款金額都是匯到尤盛源的帳戶（
    後改稱尤秀鳳於銀行撥款後隨即匯給尤盛源）；因上開債權
    均未還款，尤盛源、尤盛傑乃於91年5月20日同意將系爭房
    屋權利轉讓予被告尤秀鳳，以抵償部分債務云云。惟經本院
    調取被告尤秀鳳83年間向萬通商業銀行（後由中國信託商業
    銀行承受）辦理房貸之不動產抵押權設定資料，借款人為被
    告尤秀鳳，貸款金額為450萬元，且83年1月26日撥款至尤秀
    鳳帳戶後，至83年2月28日為止，該帳戶均無交易往來紀錄
    （本院卷第156-159、167頁），與被告前開辯詞不符，本院
    自難為有利於被告尤秀鳳之認定。
　⒉又系爭房屋係繼承自尤茂祥，被告尤秀鳳、尤盛源均已拋棄
    繼承，而由被告尤盛傑單獨繼承，此部分業經本院調取本院
    89年度繼字第170號拋棄繼承事件卷宗核閱屬實，是尤盛源
    對系爭房屋實無任何處分權可言，系爭轉讓書竟以系爭房屋
    抵償尤盛源之借款債務，已有不合理之處。系爭轉讓書第2
    條約定「甲乙雙方為姊弟關係，因甲方（尤盛傑、尤盛源）
    積欠乙方新臺幣約共捌佰萬元（依實際債權證明），今同意
    就父親所留下之老厝轉讓乙方所有，作為抵償債務之一部分
    」，竟全未約定可抵償債務之金額，又於第3條約定「乙方
    同意假以時日甲方有能力償還上揭之債務，並無條件歸還甲
    方所有」等語；且依照系爭轉讓書記載，系爭房屋於91年5
    月20日即已轉讓與被告尤秀鳳，然系爭房屋之房屋稅籍卻仍
    登記於被告尤盛傑名下而持續繳納房屋稅，105年將系爭房
    屋出租予易鳳玲時，租約上記載之出租人仍記載為「尤盛傑
    、尤秀鳳」（本院卷第39-40頁），易鳳玲承租至107年10月
    31日（本院卷第89頁），原告竟僅能提出易鳳玲106年10月3
    0日金額不明、107年2月26日、4月8日各轉帳21,000元之存
    摺明細（本院卷第127-128頁）。被告訴訟代理人尤盛源亦
    自承：房子不值錢，但是租金一個月7,000元，我們想說起
    碼租金可以清償給尤秀鳳，我姐姐希望我們以後有能力再買
    回來等語（本院卷第172頁）。勾稽上開證據，實難認被告
    尤秀鳳與尤盛傑間具有以系爭房屋抵償債務之真意，僅係藉
    由出租系爭房屋，讓被告尤秀鳳收取租金以抵償債務，被告
    尤秀鳳辯稱業已以抵償債務方式取得系爭房屋之事實上處分
    權，尚難採憑。
　⒊綜上，既無足夠證據可得認定系爭房屋之事實上處分權業已
    由被告尤秀鳳取得，原告請求確認被告尤秀鳳就系爭房屋之
    事實上處分權不存在，即有理由。
㈢、按強制執行法上之拍賣，應解釋為買賣之一種，即拍定人為
    買受人，而以拍賣機關代替債務人立於出賣人之地位。而不
    動產之出賣人，因負有交付出賣之不動產於買受人之義務，
    但在未交付前，出賣人繼續占有該買賣標的物，尚難指為無
    權占有，亦不因已辦理所有權移轉登記而有異（最高法院49
    年台抗字第83號、86年度台上字第724號、84年度台上字第3
    001號、83年台上字第1948號裁判要旨參照）。次按拍賣之
    不動產，買受人繳足價金後，執行法院應發給權利移轉證書
    及其他書據。拍賣之不動產，買受人自領得執行法院所發給
    權利移轉證書之日起，取得該不動產所有權，債權人承受債
    務人之不動產者亦同，強制執行法第97條、第98條分別定有
    明文。所有人對於無權占有或侵奪其所有物者，得請求返還
    之，民法第767 條第1 項前段亦有明文。原告經法院拍賣向
    被告尤盛傑拍定買入系爭房屋並取得權利移轉證書，業如前
    述，被告尤盛傑現無權占用系爭房屋，原告請求被告尤盛傑
    騰空並返還系爭房屋，為有理由。
㈣、系爭房屋之租金為每月7,000元，此為兩造不爭，原告主張因
    被告尤盛傑占用系爭房屋，使原告無法對系爭房屋使用收益
    而受有相當於租金之損害，應為有據。查原告自107年6月22
    日取得權利移轉證書，則原告自107年6月23日起至110年9月
    22日為止，因被告尤盛傑出租系爭房屋抵償債務、嗣後復自
    行占用系爭房屋，所受相當於租金之不當得利已達273,000
    元，原告請求被告尤盛傑給付273,000元，及自110年9月23
    日起至交付系爭房屋之日止，按月給付7,000元，為有理由
    ，應予准許。逾此範圍則屬無據，應予駁回。
五、據上論結，原告請求確認被告尤秀鳳對系爭房屋之事實上處
    分權不存在，為有理由；原告因拍定取得系爭房屋，原告自
    得請求被告尤盛傑遷讓返還系爭房屋，並依不當得利法律關
    係給付原告273,000元，並自110年9月23日起至交付系爭房
    屋之日止，按月給付7,000元。逾此範圍則屬無據，應予駁
    回。
六、本件事證已臻明確，兩造其餘攻擊防禦方法及所提證據，經
    核於結果不生影響，爰不一一論述，併此敘明。
七、本件原告勝訴部分係就民事訴訟法第427條訴訟適用簡易程
    序所為被告敗訴之判決，依同法第389條第1項第3款規定，
    應職權宣告假執行，並依同法第392條第2項、第3項規定，
    依職權宣告被告如預供相當之擔保，得免為假執行。至原告
    雖陳明願供擔保請准宣告假執行，僅係促使法院之職權發動
    ，本院自毋庸就此另為准駁之諭知。又本件訴訟費用命由敗
    訴之被告負擔，附此敘明。
八、據上論結，原告之訴為部分有理由、部分無理由，爰判決如
    主文。
中　　華　　民　　國　　111 　年　　6　　月　　30  　日
                 潮州簡易庭      法　官    麥元馨
正本係照原本作成。
如對判決上訴，須於判決送達後20日內向本院提出上訴狀，其未
表明上訴理由者，應於提出上訴後20日內向本院補提理由書狀（
均須按他造當事人之人數附繕本）。如委任律師提起上訴者，應
一併繳納上訴審裁判費。
中　　華　　民　　國　　111 　年　　6 　　月　　30　　日
                                  書記官　 洪雅玲